【裁判字號】    98,易,1469
【裁判日期】    980527
【裁判案由】    毒品危害防制條例
【裁判全文】
臺灣臺中地方法院刑事判決              98年度易字第1469號
公  訴  人  臺灣臺中地方法院檢察署檢察官
被      告  乙○○
上列被告因施用毒品案件，經檢察官提起公訴 (98年度毒偵字第
1139號)，本院判決如下：
    主    文
乙○○施用第二級毒品，累犯，處有期徒刑肆月，扣案含第二級
毒品甲基安非他命殘渣之殘渣袋貳個沒收銷燬之、玻璃球吸食器
壹組、塑膠鏟管壹支、塑膠吸管貳支均沒收；又持有第一級毒品
，累犯，處有期徒刑陸月，扣案之第一級毒品海洛因壹包（驗餘
淨重零點伍伍伍零公克）沒收銷燬之。應執行有期徒刑玖月，扣
案之第一級毒品海洛因壹包（驗餘淨重零點伍伍伍零公克）、含
第二級毒品甲基安非他命殘渣之殘渣袋貳個沒收銷燬之、玻璃球
吸食器壹組、塑膠鏟管壹支、塑膠吸管貳支均沒收。
    犯罪事實
一、乙○○前於民國83年間因違反肅清煙毒條例、麻醉藥品管理
    條例等案件，經法院分別判處有期徒刑10年、3年2月、4月
    ，應執行刑有期徒刑12年2月確定，於88年9月7日假釋交付
    保護管束，於94年11月21日保護管束期滿，未經撤銷假釋，
    所餘刑期視為執行完畢；又於95年間因施用毒品案件，經本
    院裁定送觀察勒戒後，因認無繼續施用毒品之傾向，於95年
    4月10日執行完畢釋放，由臺灣臺中地方法院檢察署檢察官
    以95年度毒偵字第1398號為不起訴處分確定在案。仍無法戒
    除毒癮，基於第二級毒品甲基安非他命之犯意，於98年3月4
    日晚間8時許，在臺中縣潭子鄉○○路上某加油站廁所內，
    以將甲基安非他命置於玻璃球吸食器內，點火燒烤產生煙霧
    以吸食氣體方式，施用第二級毒品甲基安非他命1次。又乙
    ○○明知海洛因屬毒品危害防制條例第2條第2項第1款所管
    制之毒品，不得非法持有，仍基於非法持有第一級毒品海洛
    因之犯意，於96年底某日，在臺中市○○路附近某遊戲場，
    自真實年籍姓名均不詳綽號「阿勇」之成年男子處收受海洛
    因1包而持有之。嗣於98年3月6日中午12時許，為警持本院
    核發之搜索票在其位於臺中縣大雅鄉○○村○○路○段124號
    住處查獲，並扣得其持有第一級毒品海洛因1小包毛重(0.83
    公克，送驗數量淨重0.6194公克，驗餘淨重0.5550公克)及
    其所有供施用第二級毒品甲基安非他命所用之玻璃球吸食器
    1組、塑膠鏟管1支、塑膠吸管2支、含有第二級毒品甲基安
    非他命殘渣之殘渣袋2個。同日經其同意採集其尿液送驗，
    檢驗結果呈現甲基安非他命陽性反應，而查悉上情。
三、案經臺中縣警察局清水分局報請臺灣臺中地方法院檢察署檢
    察官偵查起訴。
    理    由
一、程序部分：
(一)本案被告乙○○所為係違反毒品危害防制條例第10條第2項
    、第11條第1項之罪，屬刑事訴訟法第376條第1款所列之罪
    ，依同法第284條之1規定，第一審得由法官獨任進行審判程
    序，合先敘明。
(二)本案判決以下引用之供述及非供述證據，經本院依法踐行調
    查證據程序，公訴人及被告均不爭執各該證據之證據能力，
    且亦查無依法應排除其證據能力之情形，是後述所引用證據
    之證據能力均無疑義，合先敘明。
二、認定犯罪事實所憑之證據及理由
    上揭犯罪事實，業經被告乙○○於警詢、偵訊及本院審理時
    自白不諱，而被告於98年3月6日為警查獲後採集之尿液檢體
    ，經送請中山醫學大學附設醫院以氣相層析質譜儀 (GC/MS)
    進行確認檢驗結果，呈甲基安非他命陽性反應，有臺中縣警
    察局清水分局違反毒品危害防害條例案尿液代號與真實姓名
    對照表、中山醫學大學附設醫院檢驗科藥物檢測中心尿液檢
    驗報告在卷可稽；又扣案之白色粉末1包，經送請行政院衛
    生署草屯療養院鑑定結果，確含有第一級毒品海洛因成分 (
    送驗數量淨重為0.6194公克，驗餘數量淨重0.5550公克)，
    有該院98年3月17日草療鑑字第0980300131號鑑定書附卷可
    參。此外，復有本院98年度聲搜字第1007號搜索票、臺中縣
    警察局清水分局搜索扣押筆錄、扣押物品目錄表各1紙、照
    片4張及扣案之第一級毒品海洛因1小包 (送驗數量淨重為0.
    6194公克，驗餘淨重0.5550公克)、玻璃球吸食器1組、塑膠
    鏟管1支、塑膠吸管2支、含甲基安非他命殘渣之殘渣袋2個
    可資佐證。再被告前於95年間因施用毒品案件，經本院裁定
    送觀察、勒戒後，因認無繼續施用毒品之傾向，於95年4月1
    0日執行完畢釋放，有臺灣臺中地方法院檢察署刑案資料查
    註紀錄表、臺灣高等法院被告前案紀錄表各1份附卷可參，
    被告於前開觀察、勒戒執行完畢釋放後，5年內再犯本案施
    用第二級毒品罪，依毒品危害防制條例第23條第2項之規定
    ，應依法追訴處罰。綜上所述，本案事證明確，被告上開施
    用第二級毒品甲基安非他命、持有第一級毒品海洛因之犯行
    ，堪以認定，應予依法論科。
三、論罪與量刑：
(一)按被告乙○○行為後，毒品危害防制條例第11條雖經總統於
    98年5月20日公布修正，惟就有關施用第一級毒品罪部分，
    該條第1項並未修正，係增訂同條第3項持有第一級毒品純質
    淨重10公克以上者，法定刑為處1年以上7年以下有期徒刑，
    得併科新臺幣100萬元以下罰金，本案被告乙○○持有第一
    級毒品海洛因之數量送驗數量淨重為0.6194公克，驗餘數量
    淨重為0.5550公克，所犯為同條第1項之罪，並無新舊法律
    比較適用之問題，先此敘明。
(二)次按海洛因為毒品危害防制條例第2條第2項第1款所明定之
    第一級毒品，甲基安非他命為毒品危害防制條例第2條第項
    第2款所明定之第二級毒品。核被告乙○○所為，係犯毒品
    危害防制條例第10條第2項之施用第二級毒品罪、同法第11
    條第1項之持有第一級毒品罪。被告為供已施用而於施用前
    持有第二級毒品之低度行為，為其施用之高度行為所吸收，
    不另論罪。被告所犯施用第二級毒品罪與持有第一級毒品罪
    2罪間，其犯意各別，罪名有異，應予分論併罰。
(三)被告有如犯罪事實欄所載論罪科刑執行情形，有卷附臺灣高
    等法院被告前案紀錄表1份可按，其受有期徒刑執行完畢後5
    年以內再故意犯本案法定刑為有期徒刑之罪，均為累犯，均
    應依刑法第47條第1項規定加重其刑。
(四)爰審酌被告前經觀察、勒戒之執行，仍未能戒斷其施用毒品
    之惡習，猶因施用甲基安非他命再犯本案，無視於毒品對於
    自身健康之戕害及國家對於杜絕毒品犯罪之禁令，顯未衷心
    悛悔，漠視法令之禁制，且明知毒品戕害人心，不知戒慎，
    避免接觸，竟滋意予以持有第一級毒品海洛因，惟衡酌其施
    用甲基安非他命所生危害實以自戕健康為主，於他人尚無明
    顯重大危害，及犯後終能供認無隱，態度尚佳等一切情狀，
    分別量處如主文所示之刑，並定其應執行之刑。
(五)扣案之第一級毒品海洛因1包(毛重0.83公克，送驗數量淨重
    為0.6194公克，驗餘淨重0.5550公克)，因外袋包裝與其內
    之海洛因粉末難以完全析離，俱視為一體，與扣案含有第二
    級毒品甲基安非他命殘渣之殘渣袋2個 (其內之甲基安非他
    命結晶亦難以與塑膠袋析離)，不問屬於犯人與否，均應依
    毒品危害防制條例第18條第1項前段之規定，均宣告沒收銷
    燬之。而鑑驗耗損之海洛因，既已滅失，爰不另行諭知沒收
    銷燬。另按毒品危害防制條例第18條第1項前段規定所謂「
    專」供，係指器具本身性質上「專」供為製造、施用毒品之
    用者為限，若通常可以供他項用途之器具，以之代用，或將
    本供為他用途之器具併湊後，以供施用，均非屬為專供施用
    毒品之器具 (參見臺灣高等法院暨所屬法院90年法律座談會
    刑事類提案第14號研討結果)。扣案玻璃球吸食器1組、塑膠
    鏟管1支、塑膠吸管2支，其本質尚可供其他用途之用，客觀
    上難認係專供施用毒品之器具，惟既係被告所有供施用第二
    級毒品甲基安非他命所用之物，業經被告供承在卷，應依刑
    法第38條第1項第2款之規定宣告沒收。至於扣案之行動電話
    1支 (序號00000000 0000000號，搭配門號0000000000號)，
    被告供稱與其施用、持有毒品並無關聯，又無積極證據足以
    證明係供被告本案犯行所用或因本案犯罪所得之物，且非違
    禁物，爰不另為沒收之諭知。
四、應適用之法條：
    依刑事訴訟法第284條之1、第299條第1項前段，毒品危害防
    制條例第10條第2項、第11條第1項、第18條第1項前段，刑
    法第11條、第47條第1項、第51條第5款、第38條第1項第2款
    ，判決如主文。
本案經檢察官甲○○到庭執行職務。
中    華    民    國    98    年    5     月    27    日
                  刑事第十六庭    法  官  簡芳潔
以上正本證明與原本無異。
如不服本判決應於收受送達後10日內向本院提出上訴書狀，並應
敘述具體理由；其未敘述上訴理由者，應於上訴期間屆滿後20日
內向本院補提理由書（均須按他造當事人之人數附繕本）「切勿
逕送上級法院」。
                                  書記官  呂苗澂
中    華    民    國    98    年    5     月    27    日
附錄論罪科刑法條全文：
毒品危害防制條例第10條
施用第一級毒品者，處6月以上5年以下有期徒刑。
施用第二級毒品者，處3年以下有期徒刑。
毒品危害防制條例第11條
持有第一級毒品者，處3年以下有期徒刑、拘役或新臺幣5萬元以
下罰金。
持有第二級毒品者，處2年以下有期徒刑、拘役或新臺幣3萬元以
下罰金。
持有第一級毒品純質淨重10公克以上者，處1年以上7年以下有期
徒刑，得併科新臺幣100萬元以下罰金。
持有第二級毒品純質淨重20公克以上者，處6月以上5年以下有期
徒刑，得併科新臺幣70萬元以下罰金。
持有第三級毒品純質淨重20公克以上者，處3年以下有期徒刑，
得併科新臺幣30萬元以下罰金。
持有第四級毒品純質淨重20公克以上者，處1年以下有期徒刑，
得併科新臺幣10萬元以下罰金。
持有專供製造或施用第一級、第二級毒品之器具者，處1年以下
有期徒刑、拘役或新臺幣1萬元以下罰金。


司法院資訊處製作；財團法人民間司法改革基金會備份。
